【裁判字號】    99,易,798
【裁判日期】    991116
【裁判案由】    竊盜
【裁判全文】
臺灣桃園地方法院刑事判決               99年度易字第798號
公  訴  人  臺灣桃園地方法院檢察署檢察官馮浩庭  惠股
被      告  乙○○
上列被告因竊盜案件，經檢察官提起公訴（98年度偵字第27883
號），被告於準備程序中就被訴事實為有罪之陳述，經本院合議
庭裁定由受命法官獨任進行簡式審判程序，判決如下：
    主  文
乙○○結夥三人以上攜帶兇器毀越安全設備竊盜，累犯，處有期
徒刑壹年肆月。
    事  實
一、乙○○(1)於民國93年間因竊盜案件，經臺灣板橋地方法院以
    93年度易字第789 號判處有期徒刑6 月確定。(2)復於94年間
    因竊盜案件，經臺灣板橋地方法院院以94年度易字第991 號
    判處有期徒刑1 年確定。(3)又於95年間因偽造文書、傷害案
    件，經臺灣板橋地方法院以95年度訴字第2384號分別判處有
    期徒刑1 年4 月、4 月，應執行有期徒刑1 年6 月確定。(4)
    再於95年間因施用毒品案件，經臺灣板橋地方法院院以95年
    度訴字第1738號判處有期徒刑8 月確定。(5)更於95年間因竊
    盜案件，經本院以95年度易字674 號判處有期徒刑1 年2 月
    確定。其中(2)至(5)案件經臺灣板橋地方法院以96年度聲減字
    第6185號裁定減刑並定應執行刑為有期徒刑1 年7 月15日確
    定，與(1)接續執行，於97年7 月25日假釋付保護管束出監，
    而於97年10月3 日假釋期滿未經撤銷，視為執行完畢。
二、詎乙○○仍不知悔改，與丁○○（另行審結）、甘義清（另
    由臺灣桃園地方法院檢察署檢察官偵辦中）、真實姓名年籍
    不詳綽號「志忠」之成年男子，於98年9 月25日前2 週某日
    ，在桃園縣觀音鄉附近某咖啡廳，共謀至桃園縣蘆竹鄉○○
    村○○○路70 0號甲○○經營之鴻全汽車商行行竊，謀議既
    定，四人遂共同基於意圖為自己不法所有之犯意聯絡，於98
    年9 月25日凌晨，由甘義清攜帶客觀上可供兇器使用之虎頭
    鉗1 支（起訴書漏未記載，未扣案），與黃志偉及「志忠」
    ，依丁○○之指示，一同前往上址，結夥3 人以上，由「志
    忠」駕駛不詳車號之自用小客車在門外把風，甘義清以上開
    虎頭鉗破壞後窗鐵欄杆之安全設備（起訴書漏未記載），再
    由甘義清、乙○○攀爬入內，踰越安全設備，進入無人居住
    之鴻全汽車商行，由乙○○在屋內把風，甘義清徒手竊取伯
    爵錶1 只、司馬錶1 只、手錶4 只、黃寶錶鑽戒1 只、美國
    Ｋ金戒指1 只、黃戒1 只、翡翠鑽戒1 只及碧璽手鍊1 條得
    手，嗣因甲○○臨時返回上址，於同日凌晨1 時許，經甘義
    清通報丁○○，丁○○即駕駛有幫助犯意丙○○（所涉幫助
    竊盜部分，另行審結）所有車牌號碼P7-9357 號自用小客車
    ，搭載丙○○前往上址接應，乙○○、甘義清旋趁隙搭乘丁○○駕駛之前開車輛逃逸，「志忠」亦駕車逃逸，隨後丁○○、乙○○、甘義清、「志忠」即前往丙○○於桃園縣觀音
    鄉鄉塔腳村8 鄰31號之住處分贓。嗣經甲○○報案，為警循
    線查獲。
三、案經桃園縣政府警察局蘆竹分局報請臺灣桃園地方法院檢察
    署檢察官偵查起訴。
    理  由
一、本件被告乙○○所犯係死刑、無期徒刑或最輕本刑為3 年以
    上有期徒刑以外之罪，其於準備程序中就前揭被訴事實為有
    罪之陳述，經受命法官告知簡式審判程序之旨，並聽取其與
    公訴人之意見後，本院合議庭裁定由受命法官獨任進行簡式
    審判程序，合先敘明。
二、上揭犯罪事實，業據被告乙○○於警詢、檢察官偵查及本院
    審理時均坦承不諱，並據證人即被害人甲○○於警詢及本院
    審理中就遭竊情節證述綦詳（見偵查卷第60至62頁、審訴卷
    第5 頁），並有桃園縣政府警察局蘆竹分局現場勘察報告、
    內政部刑事警察局鑑驗書及贓物照片附卷可稽。足見上揭事
    實，除被告不利於己自白外，並有上述補強證據足佐，堪認
    被告自白與事實相符，應可採為論罪科刑之依據。本件事證
    明確，被告犯行，堪予認定。
三、按刑法上所謂結夥3 人以上係指有共同犯罪之故意，結為一
    夥而言。把風行為，在排除犯罪障礙，助成犯罪之實現，在
    合同意思範圍內分擔犯罪行為之一部，故亦係共同正犯而應
    計入結夥之內（最高法院77年度台上字第3201號判決意旨參
    照）。次按刑法第321 條第1 項第3 款之攜帶兇器竊盜罪，
    係以行為人攜帶兇器竊盜為其加重條件，此所謂兇器，其種
    類並無限制，凡客觀上足對人之生命、身體、安全構成威脅
    ，具有危險性之兇器均屬之，且祇須行竊時攜帶此種具有危
    險性之兇器為已足，並不以攜帶之初有行兇之意圖為必要（
    最高法院79年臺上字第5253號判例參照）。查本件共同被告
    甘義清行竊時所持虎頭鉗1 支，足以剪斷鐵欄杆，顯為質地
    堅硬之金屬製品，客觀上足以對人之生命、身體、安全構成
    威脅，具有危險性，自屬兇器。又刑法第321 條第1 項第2
    款之「其他安全設備」，係指門扇牆垣以外，依通常觀念足
    認防盜之一切設備而言，如門鎖、窗戶等（最高法院45年臺
    上字第1443號、55年臺上字第547 號判例參照），準此，為
    防盜另外裝設之窗戶，自屬「其他安全設備」（司法院（73
    ）廳刑一字第603 號函參照），查被告及同案被告甘義清以
    破壞窗戶鐵欄杆之方式，侵入該處行竊，自屬毀越安全設備
    。核被告所為，係犯刑法第321 條第1 項第2 款、第3 款、
    第4 款之結夥三人以上、攜帶兇器、毀越安全設備之加重竊
    盜罪。公訴意旨雖漏載刑法第321 條第3 款、第2 款之攜帶
    兇器毀越安全設備竊盜罪之法條，惟業經公訴人於本院審理
    時當庭補充，附此敘明。被告與丁○○、甘義清及真實姓名
    年籍不詳綽號「志忠」之成年男子，就上開犯行，有犯意聯
    絡及行為分擔，為共同正犯。被告有上開事實欄所載之前科
    紀錄及執行情形，有臺灣高等法院被告前案紀錄表1 份附卷
    可稽，其於受有期徒刑之執行完畢後5 年以內故意再犯本件
    上開有期徒刑以上之罪，為累犯，應依刑法第47條第1 項規
    定加重其刑。爰審酌被告有竊盜等前科紀錄，仍不知悔改，
    又再為本件犯行，破壞社會秩序及他人財產安全，所生危害
    、惡性非輕，迄仍未與被害人達成和解並賠償損失，兼衡被
    告之品行、生活狀況、智識程度、犯罪之動機、目的、手段
    、被害人所受損害之程度，及被告坦承犯行，尚有悔意，公
    訴人求處有期徒刑1 年8 月，尚嫌過重等一切情狀，量處如
    主文所示之刑，以示懲儆。
四、公訴人併請宣告強制工作乙節，惟按保安處分係針對受處分
    人將來之危險性所為之處置，以達教化、治療之目的，為刑
    罰之補充制度。我國現行刑法採刑罰與保安處分雙軌制，係
    在維持行為責任之刑罰原則下，為協助行為人再社會化之功
    能，以及改善行為人潛在之危險性格，期能達成根治犯罪原
    因、預防犯罪之特別目的。是保安處分中之強制工作，旨在
    對嚴重職業性犯罪及欠缺正確工作觀念或無正常工作因而習
    慣犯罪者，強制其從事勞動，學習一技之長及正確之謀生觀
    念，使其日後重返社會，能適應社會生活。刑法第90條第1
    項規定：「有犯罪之習慣或以犯罪為常業或因遊蕩或懶惰成
    習而犯罪者，得於刑之執行完畢或赦免後，令入勞動場所，
    強制工作」，即係本於保安處分應受比例原則之規範，使保
    安處分之宣告，與行為人所為行為之嚴重性、行為人所表現
    之危險性及對於行為人未來行為之期待性相當之意旨而制定
    ，而由法院視行為人之危險性格，決定應否令入勞動處所強
    制工作，以達預防之目的。所謂「有犯罪之習慣」係指對於
    犯罪以為日常之惰性行為，乃一種犯罪之習性，至所犯之罪
    名為何，是否同一，則非所問，最高法院94年度台上字第66
    11號著有判決可資參照。本件被告固有前科紀錄，惟其於遭
    警查獲後即始終坦承，其犯後態度尚稱良好，非全然無悔悟
    之心，兼衡本次竊盜犯行之嚴重性、所得財物之價值、所表
    現之危險性及對其未來之期待性等情以觀，認被告於本件刑
    之諭知後，應足以收遏止並矯治其犯罪行為之效果，且足以
    體現司法正義，並契合社會感情。況改正被告犯行之有效方
    法，在於提供適當之更生保護、就業機會及社會扶助等，並
    非僅有執行強制工作之保安處分一途，而強制工作之保安處
    分係就被告人身自由之長期且嚴格之限制，自應從嚴認定之
    。是揆諸上揭規定與說明，本院認本件就被告予以徒刑處罰
    ，即為已足，檢察官請求宣告強制工作乙節，依比例原則，
    核屬尚無必要。
五、至被告及同案被告甘義清於行竊所用之虎頭鉗1 支，既未扣
    案，且無積極證據足認確為被告或同案被告所有，爰不另為
    沒收之諭知，併此敘明。
據上論斷，應依刑事訴訟法第273 條之1 第1 項、第299 條第1
項前段，刑法第28條、第321 條第1 項第2 款、第3 款、第4 款
、第47條第1 項，判決如主文。
本案經檢察官馮浩庭到庭執行職務。
中    華    民    國    99    年    11    月    16    日
                  刑事第一庭    法  官  林虹翔
以上正本證明與原本無異。
如不服本判決應於收受判決後10日內向本院提出上訴書狀，並應
敘述具體理由。其未敘述上訴理由者，應於上訴期間屆滿後20日
內向本院補提理由書（均須按他造當事人之人數附繕本) 「切勿
逕送上級法院」。
                                書記官  劉宗源
中    華    民    國    99    年    11    月    16    日
附錄所犯法條：
中華民國刑法第321條（加重竊盜罪）
犯竊盜罪而有左列情形之一者，處6 月以上、5 年以下有期徒刑
：
一、於夜間侵入住宅或有人居住之建築物、船艦或隱匿其內而犯
    之者。
二、毀越門扇、牆垣或其他安全設備而犯之者。
三、攜帶兇器而犯之者。
四、結夥三人以上而犯之者。
五、乘火災、水災或其他災害之際而犯之者。
六、在車站或埠頭而犯之者。
前項之未遂犯罰之。

司法院資訊處製作；財團法人民間司法改革基金會備份。
